【裁判字號】    99,交抗,1915
【裁判日期】    991018
【裁判案由】    違反道路交通管理處罰條例
【裁判全文】
臺灣高等法院交通事件裁定            99年度交抗字第1915號
抗  告  人
即受處分人  甲○○
上列抗告人因違反道路交通管理處罰條例案件，不服臺灣板橋地
方法院，中華民國99年8月31日所為裁定（99年度交聲字第2420
號），提起抗告，本院裁定如下：
    主  文
原裁定撤銷，發回臺灣板橋地方法院。
    理  由
一、本件抗告意旨略以：抗告人在有錯當罰之前提下，不是不接
    受罰款，而是事出已過6年，而抗告人從未接過通知，直到7
    月份才接到執行處的公文罰金新台幣（下同）2,400元，這
    樣顯失公平，抗告人願接受最低之處罰，因之提出抗告云云
    。
二、按受處分人不服道路交通管理處罰條例第8條主管機關所為
    之處罰，得於接到裁決書之翌日起20日內，向管轄地方法院
    聲明異議，道路交通管理處罰條例第87條第1項固定有明文
    ；又依道路交通管理事件統一裁罰基準及處理細則第5條之
    規定，處理違反道路交通管理事件，有關文書送達之程序，
    依行政程序法之規定。次按送達，不能依行政程序法第72條
    、第73條規定為之者，得將文書寄存送達地之地方自治或警
    察機關，並作送達通知書2份，1份黏貼於應受送達人住居所
    、事務所、營業所或其就業處所門首，另1份交由鄰居轉交
    或置於該送達處所信箱或其他適當位置，以為送達。前項情
    形，由郵政機關為送達者，得將文書寄存於送達地之郵政機
    關，此復為行政程序法第74條第1項、第2項所明定。
三、本院查：
（一）本件抗告人即聲明異議人即受處分人甲○○於民國93 年9
      月29日14時5分許，因所駕駛其所有車牌號碼「APA-109號
      」之重型機車，在設有禁止停車標誌之「市○○道○段」
      處所違規停車，而經臺北市停車管理工程處以北市交停字
      第1AA003293號舉發違反道路交通管理事件通知單（下稱
      舉發通知單）逕行舉發。嗣經交通部公路總局台北區板橋
      監理站於95年6月30日以板監裁字裁41-1AA003293號違反
      道路交通管理事件裁決書，依道路交通管理處罰條例第56
      條第1項第4款，裁處罰鍰1,200元，該裁決書之「簡要事
      由」欄第2點並加註：「受處分人逾期不繳納罰鍰者，應
      依同條例第65條第2項規，就原處分之罰鍰加倍處罰，逾
      15日後仍不繳納者，依法移送強制執行。」；嗣因送達該
      裁決書時，因未獲會晤異議人本人，亦無可得受領之同居
      人、受雇人或應送達處所之接收郵件人員，該裁決書遂於
      95年7月5日依法寄存於新莊五工郵局；因抗告人未依限繳
      納罰鍰，該監理站即以98年12月10日第000000000號「行
      政執行案信移送書」移送法務部行政執行署板橋行政執行
      處強制執行，由該行政執行處以99年7月20日板執丁99年
      道罰執字第00082607號執行命令發文被告工作之鉦龍興業
      有限公司，通知該公司自該命令送達之日起按月扣解被告
      所得薪資3分之1，至繳清為止，以上各清，有臺北市停車
      管理工程處以北市交停字第1AA003293號舉發違反道路交
      通管理事件通知單、機車違規停放相片、交通部公路總局
      台北區板橋監理站於95年6月30日以板監裁字裁41-1AA003
      293號違反道路交通管理事件裁決書、板橋監理站送達證
      書、板橋監理站u行政執行案信移送書、板橋行政執行處
      執行命令等附卷（原審卷第5頁至第11）可稽，均堪認為
      真實。
（二）按本件抗告人係對前開交通部公路總局台北區板橋監理站
      於95年6月30日以板監裁字裁41-1AA003293號違反道路交
      通管理事件裁決書內容聲明異議，此有其提出之聲明異議
      狀在卷可證（原審卷第3頁）。而本件違規，據前開臺北
      市停車管理工程處以北市交停字第1AA003293號舉發違反
      道路交通管理事件通知單所載，其時間係在93年9月29日
      14時5分，由台北市停車管理處「逕行舉發」，該通知單
      之「被通知人」一欄雖載「汽車所有人」，「車主姓名」
      一欄記載為「甲○○」，惟並無收受該逕行舉發通知單之
      人之簽名或蓋章。又細閱卷附之由署名抗告人領回「違規
      停機車相片」之相片影本（原審卷第3頁），其上所載日
      期為「99.7.28」，顯見抗告人係在99年7月28日才收到該
      違規之相片。另經詳核前開板橋監理站送達裁決書之送達
      證書（影本），郵戮所蓋日期固為「95.7.5-12」，但並
      無抗告人確有前往該郵局領取裁決書之記載，故抗告人是
      否確已知悉該裁決書之內容，亦堪存疑。是該前開臺北市
      停車管理工程處以北市交停字第1AA003293號舉發違反道
      路交通管理事件通知單既無證據證明已通知或寄發予抗告
      人，而使抗告人失去得依前開舉發通知單自動繳交600元
      之低額罰鍰之機會，台北區板橋監理站竟僅依據該舉發違
      反道路交通管理事件通知單，及抗告人遲至99年7月28日
      始收到之機車違規停放相片，即於違規後1年又8個多月後
      之95年6月30日，以抗告人未依道路交通管理處罰條例第
      56條第1項第4款期限內自動繳交罰鍰600元，而裁決抗告
      人罰鍰1，200元，是否得當，不無可議。嗣因送達該裁決
      書時未獲會晤異議人本人，亦無可得受領之同居人、受雇
      人或應送達處所之接收郵件人員，而以寄存送達方式寄存
      於郵局，抗告人是否前往該五工郵局領取尚有不明，以致
      復因遲誤第二次繳納之時間，而受2，400元之執行，引發
      抗告人之質疑，顯非無因。
四、綜上所述，本件前開台北區板橋監理站95年6月30日板監裁
    字裁41-1AA003293號違反道路交通管理事件裁決書既有上開
    可議之處，原審未予詳查，遽對抗告人之聲明異議以異議不
    合法為由，裁定駁回，不無可議。本件抗告人之抗告意旨指
    原裁定不當，尚非無理由，應予撤銷發回原審法院，另為適
    宜之裁定。
五、據上論結，應依道路交通案件處理辦法第26條，刑事訴訟法
    第413條，裁定如主文。
中    華    民    國    99    年    10    月    18    日
                  刑事第十六庭      審判長法  官  陳晴教
                                          法  官  王詠寰
                                          法  官  許增男
以上正本證明與原本無異。
不得再抗告。
                                          書記官  廖麗蓮
中    華    民    國    99    年    10    月    18    日

司法院資訊處製作；財團法人民間司法改革基金會備份。
